【裁判字號】    97,上易,2170
【裁判日期】    980112
【裁判案由】    詐欺
【裁判全文】
臺灣高等法院臺中分院刑事判決        97年度上易字第2170號
上  訴  人
即  被  告  丙○○
上列上訴人因詐欺案件，不服臺灣臺中地方法院97年度易字第27
96號中華民國97年10月31日第一審判決（起訴案號：臺灣臺中地
方法院檢察署97年度偵字第14816號），提起上訴，本院判決如
下：
      主  文
上訴駁回。
      犯罪事實
一、丙○○前於民國(下同)93年間因竊盜案件，經台灣台中地方
    法院以93年度中簡字第1272號判處有期徒刑6月確定，於94
    年5月15日執行完畢，次日出監。其明知金融帳戶之存摺、
    提款卡及密碼係供自己使用之重要理財工具，關係個人財產
    、信用之表徵，且可預見將存摺、提款卡及密碼交予他人使
    用，未闡明正常用途，極易被利用為與財產犯罪有關之工具
    ，竟不顧他人可能遭受財產上損害之危險，基於縱使其金融
    帳戶被利用作為詐欺取財之工具，亦不違背其本意之幫助犯
    意，於96年7月間某日，在臺中縣潭子鄉某處，將其在臺灣
    中小企業銀行潭子分行申設之00000000000號帳戶 (含密碼
    、提款卡)，提供給犯罪集團不詳姓名之成年人使用。該犯
    罪集團不詳姓名成年人取得上開帳戶後，即基於意圖為自己
    不法所有之犯意，於96年8月間，先上網登刊援交訊息, 繼
    而撥打電話予乙○○，向乙○○佯稱欲援交須先持提款卡至
    自動櫃員機確認身分，致乙○○陷於錯誤於同月26日清晨2
    時許依照其指示操作，匯款新臺幣（下同）29999元（不含
    手續費17元）至上開丙○○之帳戶內，旋被跨行提領。嗣乙
    ○○始知受騙。
二、案經乙○○訴由彰化縣警察局移送臺灣彰化地方法院檢察署
    檢察官呈請臺灣高等法院檢察署檢察長核轉臺灣臺中地方法
    院檢察署檢察官偵查起訴。
      理  由
一、證據能力：檢察官及被告丙○○對於本判決所引用之下列各
    項證據方法之證據能力，於本院審理時均無異議，本院審酌
    該等言詞及書面證據作成時之情況，均無何不當，依刑事訴
    訟法第一百五十九條之五之規定，均有證據能力。
二、實體部分：
    訊據被告丙○○固坦承其有開立前開臺灣中小企業銀行潭子
    分行帳戶，惟矢口否認犯幫助詐欺取財之犯行，於97年4 月
    29日檢察官訊問時辯稱：我於96年夏天在臺中縣潭子鄉潭北
    派出所守望隊工作時，有一自稱「吳天祥」之人幫我介紹工
    作，我就把存摺、提款卡、印章、密碼紙交給他云云，於97
    年6月3日檢察官訊問時，改口辯稱：在臺中縣潭北派出所，
    交簿子、提款卡、密碼，「李文祥」說要薪資轉帳云云。於
    原審法院準備程序時，先則辯稱提款卡、存摺交給「李文祥
    」，又改口稱是「李文祥」偷走的，最後又改口稱是拿給「
    李文祥」，於原審法院審理時，又改口稱：「李文祥」在我
    的工程行把存摺、提款卡拿走，於本院審理時辯稱：存摺、
    提款卡伊放在公司被竊，很多資料都不見了，嗣後伊有向銀
    行掛失云云。經查：
  (一)被害人即證人乙○○遭前開詐欺集團不詳姓名成年成員以上
    開方式詐騙，致其陷於錯誤而於同日匯款29,999元至前開臺
    灣中小企業銀行帳戶內等情，為被告所不否認，並有證人乙
    ○○於警詢時之證述及上開帳戶之開戶資料及其存款往來交
    易明細表各一件附卷可稽。
  (二)參諸被告於檢察官偵查及原審暨本院審理時，對於提款卡、
    存摺是交付他人或被偷，交付地點或被偷地點，前後供述不
    同，是否屬實，即非無疑。姑不論有無「李文祥」者，如係
    「李文祥」介紹工作而需轉帳薪資，則存摺封面影本即可，
    何需交付存摺原本，遑論印章、提款卡及密碼，如係被「李
    文祥」所偷竊，被告何以未向警察機關報案？迄九十六年九
    月三日始向臺灣中小企業銀行潭子分行辦理電話語音掛失？
    衡諸詐欺取財集團成員為確保其詐欺之犯罪所得，所使用供
    被害人匯入款項之帳戶，必定是其能掌控之帳戶，以確保其
    能順利提領受詐欺者匯入之款項，故經常以買受或租借之方
    式以取得帳戶，豈會以詐騙或盜取之方式取得存摺、印章、
    提款卡，而使其花費心力詐欺所得之款項，陷於隨時可能為
    被告申請掛失止付而無法取得之危險？故前開詐欺取財集團
    不詳姓名成年成員倘未得被告同意，顯無可能以上開被告申
    設之臺灣中小企業銀行00000000000號帳戶作為詐騙證人乙
    ○○之用。堪認上開臺灣中小企業銀行00000000000號帳戶
    之存摺、印章、提款卡及密碼等資料係被告提供予該不詳姓
    名成年成員使用。
  (三)金融帳戶為個人理財之工具，申請開設金融帳戶並無任何特
    殊之限制，一般民眾皆能自由申請開戶，並得同時在不同金
    融機構申請多數存款帳戶使用，乃眾所週知之事實。依一般
    人之社會生活經驗，倘係合法使用，本可自行向金融行庫開
    戶使用，而無向他人購買帳戶之必要。如他人不以自己名義
    申請開戶，而向他人收購金融機構帳戶使用，應係為免他人
    得知使用帳戶者之真實身分。況近來新聞媒體，對於不肖犯
    罪集團常大量收購或使用他人存款帳戶後，再持以供作犯罪
    使用，藉此逃避檢警之查緝，多所報導，是以被告應可預見
    將上開臺灣中小企業銀行00000000000號帳戶之存摺、印章
    、提款卡及密碼交他人使用，他人將持之犯罪，竟仍將之交
    付上開不詳姓名成年人，縱該不詳姓名成年人持之犯罪亦不
    違背其本意，其幫助犯罪之間接故意至為炯然。
  (四)再證人乙○○僅經由電話遭上開詐欺集團不詳姓名成年成員
    詐騙，並未直接與施詐術者見面，亦未曾見過被告本人，本
    案並無積極證足證被告與詐欺集團不詳姓名成年成員間有犯
    意之聯絡，被告僅以幫助之意思，參與詐欺取財罪構成要件
    以外之行為，僅成立詐欺取財罪之幫助犯。
  (五)被告於原審請求傳喚證人「黃金」以證明其存摺遭「李文祥
    」竊取，惟被告於原審稱黃金未目睹伊將提款卡及存摺交給
    李文祥之過程，只能證明有李文祥這個人等語，且黃金亦未
    目睹李文祥行竊，與待證事實無重要關係，原審未再傳訊並
    無不當。另被告於原審審理期日請求訊問證人「賴淑卿」，
    惟被告於偵查、原審準備程序時，均未提及證人「賴淑卿」
    ，況依被告所稱：賴淑卿係在其工程行工作，不知「李文祥
    」的真實姓名云云，按賴淑卿如目睹「李文祥」行竊，何以
    於96年7月間未告知被告？如於96年7間告知被告，被告豈會
    遺忘此一重要證據？賴淑卿既不知「李文祥」真實年籍，法
    院亦無法進一步查證賴淑卿證言之真實性，被告就證人賴淑
    卿與待證事實之關連性，並未提出合理的說明，原審未傳訊
    亦無不當。被告於本院聲請調取盜領者之照片供其指認，然
    此與本件待證事實並無重要關係，另於本院辯論終結後聲請
    傳訊王吉安，證明李文祥竊取伊上開帳戶轉售他人，然依其
    狀紙所載王吉安並未目睹李文祥行竊，係聽王文祥所言，與
    常情不符，況本件事證已臻明確如上述，爰不予函調、傳訊
    。
  (六)綜上所述，被告上開所辯，顯係事後脫卸之詞，不足採信，
    其犯行應堪認定。
三、核被告所為，係犯刑法第339條第1項、第30條第1項之幫助
    詐欺取財罪。被告係幫助犯，依刑法第30條第2項之規定，
    按正犯之刑減輕之。又被告前因竊盜案件，經台灣台中地方
    法院以93年度中簡字第1272號判決判處有期徒刑6月確定，
    於94年5月15日執行完畢，次日出監，有臺灣高等法院被告
    前案紀錄表在卷可參，其受有期徒刑執行完畢後，5年以內
    故意再犯本件有期徒刑以上之罪，為累犯，應依刑法第47條
    第1項之規定，加重其刑，並依法先加後減。原審審酌被告
    提供金融機構帳戶供他人非法使用，助長社會犯罪風氣及增
    加查緝犯罪之困難，行為殊屬不當及被害人乙○○遭詐騙之
    金額暨被告犯罪後之態度等一切情狀，依刑法第30條、第33
    9條第1項、第47條第1項、第41條第1項前段、刑法施行法第
    1條之1，判處有期徒刑陸月，並諭知易科罰金之折算標準，
    核其認事、用法、量刑均無不當，被告上訴否認犯罪並無理
    由，應予駁回。
四、據上論斷，應依刑事訴訟法第三百六十八條，判決如主文。
    本案經檢察官甲○○到庭執行職務。
中    華    民    國    98    年    1    月    12    日
            刑事第九庭  審判長法  官  江  德  千
                              法  官  許  旭  聖
                              法  官  康  應  龍
以上正本證明與原本無異。
不得上訴。
                              書記官  姚  錫  鈞
中    華    民    國    98    年    1    月    12    日


司法院資訊處製作；財團法人民間司法改革基金會備份。
